【裁判字號】    94,家訴,65
【裁判日期】    950508
【裁判案由】    分配剩餘財產
【裁判全文】
臺灣臺南地方法院民事判決              94年度家訴字第65號
原      告  甲  ○  ○
訴訟代理人  洪梅芬律師
            李季錦律師
            涂欣成律師
被      告  乙  ○  ○
上當事人間分配剩餘財產事件， 本院於民國95年4月24日辯論終
結，判決如下：
    主      文
被告應給付原告新台幣肆佰參拾參萬伍仟捌佰捌拾參元及自民國
94年7月28日起至清償日止，按週年利率百分之五計算之利息。
原告其餘之訴駁回。
訴訟費用由被告負擔十分之九，其餘由原告負擔。
本判決原告勝訴部分於原告以壹佰肆拾伍萬元為被告供擔保後，
得假執行。
原告其餘假執行之聲請駁回。
    事實及理由
甲、程序方面：
  一、按訴狀送達後，原告不得將原訴變更或追加他訴，但擴張
      或減縮應受判決事項之聲明者，不在此限，民事訴訟法第
      255條第1項第3款定有明文。 查原告起訴時原依剩餘財產
      分配請求權，請求被告應給付原告0000000元， 及自起訴
      狀繕本送達翌日起至清償日止 按週年利率5％計算之利息
      ，於起訴狀繕本送達被告後，於94年11月14日以書狀變更
      為請求被告應給付原告0000000元， 及自起訴狀繕本送達
      翌日起至清償日止按週年利率5％計算之利息；復於95年1
      月16日以書狀變更為請求被告應給原告0000000元， 及自
      起狀途達翌日起至清償日止，按年息5％計算之利息； 核
      原告前揭變更，並未變更訴訟標的，僅係減縮應受判決事
      項之聲明，按之前揭法條規定，於法並無不合，應予准許
      ，合先敘明。
乙、實體方面：
  一、原告主張：
  （一）緣兩造於民國75年12月23日結婚，婚後育有1女1子，於
        94年2月14日 經台灣高等法院台南分院判決離婚確定，
        並於94年2月14日完成登記。 按原告向台灣台南地方法
        院起訴請求判決離婚之時間為93年2月27日， 依民法第
        1030條之1第1項規定「法定財產制關係消滅時，夫或妻
        現存之婚後財產，扣除婚姻關係存續中所負債務後，如
        有剩餘，其雙方剩餘財產之差額，應平均分配。」及第
        1030條之4第1項但書規定「夫妻現存之婚後財產，其價
        值計算以法定財產制關係消滅時為準。但夫妻因判決離
        婚者，以起訴時為準。
  （二）原告剩餘財產請求權金額為0000000元： 被告之婚後財
        產為00000000元 （0000000元＋0000000元＋0000000元
        ＋600000元） ；婚後債務為0000000元（合作金庫南興
        分行合金南興營字第0940006203號函）；原告之婚後財
        產為0000000（0000000＋203030元）元。故原告可向被
        告請求之剩餘財產請求權之金額為〔（00000000–0000
        000）–0000000〕∕2≒0000000元。爰訴請被告應給付
        原告0000000元整， 及自起訴狀送達翌日起至清償日止
        ，按年息5％計算之利息。
  （三）兩造財產及其分配計算結果：
      1.原告之財產價：
        (1)斗六公正段1281號建地0000000元：
          原告所有雲林縣斗六市○○段0000000土地係因921
            大地震房屋全倒，以原有地號：斗六公正段1281號
            建地（權利範圍126∕10000）之土地為抵充地，再
            補上415433元之差額後向雲林縣政府換得，而於93
            年12月27日登記為原告所有。
          該抵充地（斗六公正段1281號建地）之取得原因為
            買賣，雖該地87年之買賣金額為0000000元；惟於9
            3年以該原地向雲林縣政府申請嘉東段0000000土地
            抵充時，經雲林縣政府估價，該地（斗六公正段12
            81號建地）價值已滑落至0000000元。
          「夫妻現存之婚後財產，其價值計算以法定財產制
            關係消滅為準。但夫妻因判決而離婚者，以起訴時
            為準。」民法第1030條之4定有明文。 前開雲林縣
            斗六市○○段0000000土地係93年2月27日原告提起
            離婚訴訟後，以斗六公正段1281號建地抵充而來，
            在提起離婚訴訟前並不存在，故價值應以斗六公正
            段1281號建地之價值為準。而斗六公正段1281號建
            地93年2月之地價， 應可參者雲林縣政府函之估價
            ，即0000000元。
        (2)存摺存款203030元：
          94年2月14日原告所有存摺共203030元：
            A.郵局名甲○○、帳號「00000000000000」存摺，
              存款28647元。
            B.郵局名甲○○、帳號「00000000000000」存摺，
              存款174383元。
          否認合作金庫南興分行戶名甲○○、帳號「0680–
            765–511497」存摺內之存款為原告所有： 蓋該存
            摺為被告持原告資料自行向合作金庫申辦，所存款
            項均由被告提領、支配，該帳戶之存款並非原告所
            有。
        (3)台灣雲林地方法院91年度重國字 第1號民事判決判決
          原告甲○○等敗訴。 故被告於94年8月16日答辯狀表
          示原告獲判0000000元國賠云云顯係空穴來風。
        (4)民法第1030條之1第1項本有規定：「法定財產制關係
          消滅時，夫或妻現存之婚後財產，扣除婚姻關係存續
          中所負債務後，如有剩餘，其雙方剩餘財產存續中所
          負債務後，如有剩餘，其雙方剩餘財產之差額，應平
          均分配。」可知，僅夫妻判決離婚時所「現實存在」
          之婚後財產列為剩餘財產分配之標的，故台灣高等法
          院92年度家上字第264號民事判決第6項第(8)款即將尚
          未請領退休金排除在剩餘財產分配之外，謂：「丁○
          ○另主張孫○○尚有其他保險，於期間屆滿後所得請
          領之保險金，應列入剩餘財產，經核與丁○○於屆齡
          退休時，可請領之退休金，同與前揭法條所規定『現
          有』之婚後財產有間，均非得列入剩餘財產。」故原
          告將來任教退休後所得請領之退休金，不得列為原告
          判決離婚時現存之財產。
        (5)本件原告之財產價值計為0000000元， 扣除原告之負
          債0元，原告之財產價值計為0000000元。
      2.被告之財產價值：
        (1)8筆不動產共1310萬元：
          台南市○區○○○段0423–0032地號土地及台南市
            東區○○○段06539–000建號之房屋總價值為0000
            000元整。
          台南市○區○○○段0423–0033地號土地及其上未
            保存登記之鐵皮屋1棟總價值為0000000元整。
          台南市○區○○段1127–0000地號、1129–0001地
            號、1128–0001地號土地及台南市○區○○段0058
            96–000建號總價值房屋值為0000000元整。
          台南市○區○○段090–0000地號土地及01597–00
            0建號房屋總價值為600000元整。
        (2)據卷附「合作金庫南興分行合金南興營字第09400062
          03號函」， 被告以其所有之台南市○區○○○段423
          –32、623–33號 土地上建號6539房屋給予之貸款債
          務，尚欠0000000元。
        (3)地價稅、房屋稅部分：
          台南市○區○○段090–0000地號 土地之93年地價
            稅既於93年11月29日繳納清償完畢，自無從列入94
            年2月14日被告現存之婚後債務。
          台南市○區○○段01597–000建號房屋94年之房屋
            稅、斗六公正段1281號建地地價稅之繳納期間分別
            為94年11月1日至11月30日、94年5月1日至94年5月
            30日， 於94年2月14日兩造判決離婚確定時尚未發
            生，無從列入94年2月14日被告現存之婚後債務。
        (4)至於被告主張其對原告之弟有400000元債權（鈞院94
          年11月1日4筆錄第2頁爭執事項3），經鈞院諭令原告
          訴訟代理人向原告本人查明後，並無該筆欠款，故不
          主張該筆欠款列入被告婚後有取得之財產。
        (5)本件被告之財產價值計為00000000元，扣除原告之負
          債0000000元，原告之財產價值計為00000000元。
      3.原告可向被告請求之剩餘財產請求權之金額為〔（0000
        0000–0000000）–0000000〕∕2≒0000000元。
  （四）證據：提出離婚判決確定證明書影本1份、 戶籍謄本正
        本1份、離婚起訴狀影本1份、土地登記第一類謄本影本
        7份、土地登記第二類謄本影本4份、土地所有權狀影本
        1份、雲林縣政府函影本1份、申請抵充（交換）配售宗
        地應補地價明細表1份、 土地買賣所有權移轉契約書影
        本1份、國家賠償判決書影本1份、台南成功路郵局存摺
        影本1份、台南興華街郵局存摺影本1份為證。
  （五）訴之聲明：
      1.被告應給付原告0000000元整，及自起訴狀送達日起至
        清償日止，按年息5％計算之利息。
      2.訴訟費用由被告負擔。
      3.如受勝訴判決，請准宣告假執行。
  二、被告抗辯：
  （一）前言：原告主張呈列被告財產，但原告之財產均未列入
        ，依法不合。因原告未將所以有財產均列入，實不公平
        ，若原告財產超過被告財產，即無理由分配剩餘財產。
  （二）夫妻財產部份：
      1.就原告存褶存款部分：
        (1)郵局名甲○○、帳號「00000000000000」存摺：原告
          所提出儲金簿明細最後日期係93年10月21日，缺少了
          8個月的明細資料， 且從93年10月21日至94年2月4日
          異常提領420000元， 94年2月4日儲金簿結餘28647元
          ，以上都於有效婚姻中。而缺少8個月期間約為40000
          0元，以上總計為848647元。
        (2)郵局名甲○○、帳號「00000000000000」存摺：原告
          從93年9月9日異常提領100000元，94年2月2日儲金簿
          結餘174383元，以上總計274383元。
        (3)合作金庫南興分行戶名甲○○、帳號「0680–765–5
          11497」存摺：93年12月21日儲金簿結餘25974元。
      2.雲林斗六嘉東段387–000地號土地， 係由係因921大地
        震房屋全倒，以原有地號為斗六公正段1281號建地（權
        利範圍126∕10000）之土地為抵充地而換得，且雲林縣
        政府補給差額415433元， 故應以抵充地價0000000元加
        上補差額415433元方為土地總價0000000元為計算； 復
        獲國家賠償0000000元，目前此土地市價為0000000元至
        0000000元不等，附合災前正常交易價為0000000元，此
        部分金額應以0000000元計算。
      3.原告之教師保險金，應從原告到職日開始算起至離婚日
        為折算，約72年至94年2月份為拆算，此部分應以00000
        00元計算。
      4.原告之退休金，應從原告72年開始服務於台南啟智學校
        ，又調台南啟聰學校，再調往復興國小， 至94年2月14
        日離婚服務年資約20年計算。退休金顯然可平均分配，
        此係由當事人薪資所得所提撥之部分，乃屬隱性夫妻共
        同期待財產。 故原告退休年限為25年，再過約5年即可
        領退休金，故退休金折算從服務開始約72年至94年2月1
        4日離婚止為0000000元。
      5.被告對於原告之弟陳俊彥因土地買賣，尚有債權400000
        元，被告向原告提出列入剩餘財產分配之財產。
      6.93年2月至94年9月離婚前，房屋貸款皆由被告納繳，總
        數為378000元，應平均分擔。
      7.93年至94年之地價稅及房屋稅均於有效婚姻期間內，係
        由被告所納繳。 地價稅為44194元，應平均分擔；於95
        年起至訴訟終止之餘另計。房屋稅為35030元， 應平均
        分擔；95年之房屋稅將於5月份繳納，故應再加上1年份
        之房屋稅17515元。
      8.原告於93年2月26日至94年2月14日離婚，其中13個月薪
        資每月約70000元共910000元，應列入剩餘分配。
  （三）證據：提出合作金庫南興支庫 繳款收據正本影本各1份
        、雲林縣政府函影本1份、 雲林地方法院民事判決書影
        本1份、土地所有權狀影本1份、台南興華街郵局儲金簿
        影本1份、台南郵局儲金簿影本1份、合作金庫銀行南興
        分行儲金簿影本1份、地價稅繳款書影本2份、房屋稅繳
        款書影本3份為證。
  （四）答辯聲明：請求駁回原告之訴，訴訟費用由原告負擔。
  三、兩造不爭執事項：
  （一）兩造於94年2月14日經判決離婚。
  （二）兩造結婚時並沒有約定夫妻財產制。
  （三）原告於合作金庫銀行南興分行之存款25974元係被告財
        產，該帳戶一向由被告處理。
  四、得心證之理由：
  （一）原告主張兩造於75年12月23日結婚， 嗣原告於93年2月
        27日起訴請求離婚， 業經本院以93年度婚字第169號民
        事判決離婚，復經台灣高等法院台南分院以93家上字第
        97號判決離婚確定（94年2月14日確定）等情， 業據提
        出判決確定證明書影本1份為憑， 並經本院調閱上開卷
        宗核閱無誤，堪信原告此部分主張為真實。
  （二）按聯合財產關係消滅時，夫或妻於婚姻關係存續中所取
        得而現存之原有財產，扣除婚姻關係存續中所負債務後
        ，如有剩餘，其雙方剩餘財產之差額，應平均分配，91
        年修正前民法第1030條之1定有明文。 原告主張兩造前
        於婚姻關係存續中未約定夫妻財產制，應以法定財產制
        為夫妻財產制，為被告所不爭執，堪信為真實。是原告
        請求分配剩餘財產之差額，即屬有據，應予准許。
  （三）次按91年6月26日公布施行之民法親屬編施行法第6條之
        2規定： 「中華民國91年民法親屬編修正前適用聯合財
        產制之夫妻，其特有財產或結婚時之原有財產，於修正
        施行後視為夫或妻之婚前財產；婚姻關係存續中取得之
        原有財產，於修正施行後視為夫或妻之婚後財產。」；
        按上開條文，主要在於將舊聯合財產制之名稱，如何轉
        換於新法定財產制之婚前財產與婚後財產，亦即僅屬名
        稱之變動規定，而無溯及效力之問題。復依民法親屬編
        施行法第1條之規定： 「關於親屬之事件……其在修正
        前發生者，除本施行法有特別規定外，亦不適用修正後
        之規定。」，而民法親屬編施行法第6條之2既非得溯及
        既往之規定， 本件原則上即不適用91年6月26日公布施
        行之法定財產制新制，仍應適用74年6月3日公布施行之
        法定財產制，先予敘明。又所謂剩餘財產分配請求權係
        指聯合財產關係消滅時，將夫妻於婚姻關係存續中各自
        取得而現存之財產，扣除其於婚姻關係存續中所負債務
        及因繼承或其他無償取得之財產，計算夫妻之剩餘財產
        ，然後比較其二人剩餘之多寡，算定差額，剩餘較少之
        一方即得向剩餘較多之他方，請求分配該差額之2分之1
        。準此，計算剩餘財產自應以在婚姻關係存續中所取得
        之財產及負欠之債務為範圍，以夫妻於婚姻關係存續中
        所取得之財產總額為計算。 參酌91年6月26日增訂之民
        法第1030條之4規定： 「夫妻現存之婚後財產，其價值
        計算以法定財產制關係消滅時為準。但夫妻因判決而離
        婚者，以起訴時為準。依前條應追加計算之婚後財產，
        其價值計算以處分時為準。」，及為避免夫妻之一方以
        減少他方對剩餘財產之分配為目的，而任意處分婚後財
        產，致生不公平，及避免適用上發疑義，應認本件兩造
        於計算其現存之婚後財產，其價值之計算，應以原告於
        93年2月27日起訴請求離婚時計算 （見本院93年度婚字
        第169號民事卷第3頁民事判決離婚起訴狀收文日期章記
        載），始符公允。 茲就兩造於93年2月27日時之剩餘財
        產計算如下：
      (一)原告於起訴離婚之93年2月27日時之剩餘財產：
        1.兩造離婚訴訟起訴時，原告於婚姻關係存續中取得而
          現存之原有財產為：
          (1)原告於台南成功路郵局存款260543元：
            此有該郵政存簿交易明細節本1份在卷可稽， 雖原
            告主張以離婚判決時 之存款數目28647元為計算標
            準。惟查，兩造係判決離婚，即應以起訴日即93年
            2月27日現存之存款260543元為計算標準。 又被告
            抗辯原告所提出儲金簿明細節本最後日期係93年10
            月21日， 缺少了8個月的明細資料，且從93年10月
            21日至94年2月4日異常提領420000元，94年2月4日
            儲金簿結餘28647元，缺少8個月期間，約為400000
            元，以上總計為848647元，應列入計算云云；惟查
            ，夫妻因判決而離婚者，夫妻財產之計算標準日以
            起訴時為準，民法第1030條之4第1項但書有明文規
            定，被告此部分抗辯， 均係發生於93年2月27日原
            告起訴離婚後之事實，按之前揭法條規定，被告此
            部分抗辯，自無理由。
          (2)原告於台南興華街郵局存款152610元：
            此有該郵政存簿交易明細節本1份在卷可稽， 雖原
            告主張應以離婚判決時之存款數目174383元為計算
            標準，惟兩造係判決而離婚，應以起訴日現存之存
            款為計算標準，已如前述，自應以152610元為計算
            標準。而被告抗辯原告從93年9月9日異常提領1000
            00元，94年2月2日儲金簿結餘174383元，以上總計
            274383元，應列入計算云云；惟查，夫妻因判決而
            離婚者，夫妻財產之計算標準日以起訴時為準，民
            法第1030條之4第1項但書有明文規定，被告抗辯此
            部分抗辯， 均係發生於93年2月27日原告起訴離婚
            後之事實，按之前揭法條規定，被告此部分抗辯，
            自無理由。
          (3)原告所有 坐落雲林縣斗六市○○段387號土地供本
            件分配夫妻財產之價值為0000000元：
            經查，該土地係因921大地震房屋全倒， 經雲林縣
            政府認定原告原有供抵充之坐落雲林縣斗六公正段
            1281號建地之土地價額0000000元， 加上原告補足
            415433元之價值差額後，以原有之前揭雲林縣斗六
            公正段1281號建地換得，並於93年12月27日登記為
            原告所有；則本件分配夫妻財產，既以原告起訴離
            婚時之財產價值計算， 自應以原告於93年2月27日
            起訴離婚時其原有雲林縣斗六公正段1281號之土地
            價額計算，而該土地之價值，以雲林縣政府在原告
            起訴離婚後 土地交換前所認定之價額0000000元，
            尚屬客觀，是原告以該價額為計算標準，為可採信
            。被告抗辯 原告所有雲林縣斗六市○○段387號土
            地目前不僅值0000000元云云，自不足採信。 至於
            被告另抗辯原告曾獲國家賠償0000000元云云， 惟
            此為原告所否認，並有台灣雲林地方法院91年度重
            國字第1號判決原告敗訴之判決書在卷可稽， 而被
            告復未提出其他證據證明原告確有獲得任何國家賠
            償，自難認被告此部分抗辯，為可採信。
          (4)綜上所述，原告可供分配之夫妻剩餘財產價值合計
            為0000000元（260543+152610+0000000）。
        2.被告主張應列入計算之原告財產，但本院認不應列入
          者，茲分述如下：
          (1)原告之教師保險金壹佰萬元：
            按如非民法第1030條之1所規定「現存」 之婚後財
            產，自不得不列入剩餘財產分配之財產。次按惟按
            ，公教人員保險之保險對象包括下列人員︰一、法
            定機關編制內之有給專任人員，二、公立學校編制
            內之有給專任教職員，三、依私立學校法規定，辦
            妥財團法人登記，並經主管教育行政機關核准立案
            之私立學校編制內之有給專任教職員，本保險包括
            殘廢、養老、死亡及眷屬喪葬四項。符合前開規定
            之保險對象，應一律參加本保險為被保險人，其保
            險期間自承保之日起至離職之日止被保險人在保險
            有效期間，發生殘廢、養老、死亡、眷屬喪葬四項
            保險事故時，予以現金給付， 公教人員保險法第2
            條、第3條、第6條、第12條定有明文。查，原告之
            教師保險金係保險事故發生時始得請領，與民法10
            30條之1所規定「現存」之婚後財產有間， 自不得
            列入夫妻剩餘財產供分配。是被告抗辯原告之教師
            保險金應從原告到職日72年開始算起至離婚日94年
            2月為計算，此部分應以0000000元計算云云，於法
            無據，不足採信。
          (2)原告之退休金陸佰伍拾萬元：
            按如非民法第1030條之1所規定「現存」 之婚後財
            產，自不得不列入剩餘財產分配之財產。次按退休
            金，係屆齡退休時方得請領， 自與民法1030條之1
            所規定「現存」之婚後財產有間，非得列入剩餘財
            產。查原告之退休金，係原告「退休時」方得請領
            ，於原告起訴離婚時尚未存在， 與民法1030條之1
            所規定「現存」之婚後財產有間，自不得列入夫妻
            剩餘財產供分配。是被告抗辯原告之退休金應從72
            年開始服務至94年2月14日離婚時止， 原告之服務
            年資約20年折算。退休金顯然可平均分配，此係由
            當事人薪資所得所提撥之部分，乃屬隱性夫妻共同
            期待財產。故原告退休年限為25年， 再過約5年即
            可領退休金，故退休金折算從服務開始約72年至94
            年2月14日離婚止為0000000元云云，於法無據，不
            足採信。
          (3)原告自起訴離婚之93年2月26日至94年2月14日判決
            離婚止之薪資共91萬元：
            按分配夫妻剩餘財產，如係因判決而離婚者，以起
            訴時為準，民法第1030條之4第1項定有明文。是被
            告抗辯原告自起訴離婚之93年2月26日至94年2月14
            日判決離婚止，原告該13個月之薪資， 每月約7萬
            元，共91萬元，應列入分配云云，於法無據，不足
            採信。
        3.原告於婚姻關係存續並無債務：
          原告主張其於起訴離婚時並無債務，為被告所不爭執
          ，堪信為真實。
        4.綜上計算結果，原告應供分配之夫妻剩餘財產價值為
          0000000元。
      (二)被告於93年2月27日原告起訴離婚時之剩餘財產：
        1.兩造離婚訴訟起訴時，被告於婚姻關係存續中取得而
          現存之原有財產為：
          (1)台南市○區○○○段423之32地號土地及 其上台南
            市○區○○○段6539建號之房屋，合計總價值為伍
            佰萬元：
            此有土地及建物登記第一類謄本 各1件在卷可稽，
            且原告主張之價值，亦為被告所不爭執，堪信為真
            實。
          (2)台南市○區○○○段423之33地號土地及 其上未保
            存登記之鐵皮屋1棟，合計總價值為伍佰萬元：
            此有土地登記第一類謄本1件在卷可稽， 且原告主
            張之價值，為被告所不爭執，堪信為真實。
          (3)台南市 ○區○○段1127地號、1129之1地號、1128
            之1地號三筆土地及 其上台南市○區○○段5896建
            號房屋，合計總價值為貳佰伍拾萬元：
            此有土地登記第一類謄本3件及 建物登記第一類謄
            本1件在卷可稽， 且原告主張之價值，為被告所不
            爭執，堪信為真實。
          (4)台南市○區○○段909地號土地及 其上1597建號房
            屋，合計總價值為陸拾萬元：
            此有土地及 建物登記第一類謄本各1件在卷可稽，
            且原告主張之價值，亦為被告所不爭執，堪信為真
            實。
          (5)合作金庫銀行南興分行存款29473元：
            原告主張此部分存款之存款名義人雖為原告，但此
            帳戶均由被告所提領及支配，該部分存款係被告財
            產等語，為被告所不爭執（見本院95年3月6日言詞
            辯論筆錄），復有該活期儲畜存款存簿交易明細節
            本1份在卷可稽，堪信原告此部分主張為真實。
          (6)以上被告可供分配之財產總值合計為00000000元。
        2.被告主張應列入計算之被告財產，但本院認不應列入
          者，茲分述如下：
          (1)土地買賣債權肆拾萬元：
            被告抗辯對原告之弟陳俊彥因土地買賣，尚有債權
            肆拾萬元，請求列入計算云云。惟此為原告之弟所
            否認，被告復未能舉證以實其說，是被告此部分抗
            辯，尚難採信。
          (2)93年2月至94年9月之房屋貸款：
            被告抗辯自93年2月至94年9月離婚前，房屋貸款皆
            由被告繳納，總數為378000元，應由兩造平均分擔
            ，即應列入分配夫妻剩餘財產云云。
            惟按夫妻因判決而離婚者，以起訴時為準，民法第
            1030條之4第1項但書明文規定；查，被告此部分抗
            辯，均係發生於93年2月27日後之事實， 按之前揭
            法條之規定，被告此部分抗辯，並不可採。
          (3)93年至94年之地價稅及房屋稅：
            被告抗辯93年至94年之地價稅及房屋稅，均於有效
            婚姻期間內，係由被告所繳納，但均應由兩造平均
            分擔； 其中地價稅為44194元，至於95年起至訴訟
            終止另計； 而房屋稅為35030元，至於95年之房屋
            稅將於5月份繳納，故應再加上1年份之房屋稅1751
            5元； 以上所述之房屋稅及地價稅均應列入夫妻財
            產分配云云。惟按夫妻因判決而離婚者，以起訴時
            為準，民法第1030條之4第1項但書明文規定；查，
            被告此部分抗辯， 均係發生於93年2月27日後之事
            實，按之前揭法條之規定，被告此部分抗辯，並不
            可採。
        3.被告於婚姻關係存續中所負之債務：
          (1)貸款0000000元：
            被告以其所有台南市○區○○○段423之32、623之
            33號二筆土地及建號6539房屋供擔保之貸款債務，
            尚欠0000000元未清償， 有合作金庫銀行南興分行
            94年8月30日 合金南興營字第0940006203號函在卷
            足憑，且為兩造所不爭執，堪信原告此部分主張為
            真實。
          (2)以上被告之負債為0000000元。
        4.綜上計算結果，被告應供分配之夫妻剩餘財產價值為
          00000000元（00000000-0000000）。
  （四）綜上所述， 原告應供分配之夫妻剩餘財產為0000000元
        ，而被告應供分配之夫妻剩餘財產為00000000元，兩造
        之剩餘財產差額為0000000元， 則原告依修正前民法第
        1030條之1規定請求平均分配夫妻剩餘財產， 其得向被
        告請求之金額為0000000元（0000000∕2＝0000000）。
        從而， 原告請求被告給付0000000元及自起訴狀繕本送
        達被告翌日即94年7月28日起至清償日止， 按週年利率
        百分之五計算之利息，為有理由，應予准許；逾此部分
        之請求，為無理由，應予駁回。
  （五）本件判決基礎已臻明確，兩造其餘攻擊、防禦方法與舉
        證，經審核結果並不能動搖該基礎，且與本件事實之認
        定無涉，自毋庸一一贅述。
  （六）原告陳明願供擔保以代釋明，請求宣告假執行，於原告
        勝訴部分，經核尚無不合，爰酌定相當之擔保金額，予
        以准許。至於原告敗訴部分，該部分假執行之聲請，亦
        失所附麗，不應准許。
丙、結論：原告之訴，為一部有理由，一部無理由，依民事訴訟
    法第79條、第392條第1項，判決如主文。
中    華    民    國    95    年    5     月    8     日
                      家事法庭    法  官  王 獻 楠
以上正本係照原本作成。
如對本判決上訴，須於收受判決正本送達後20日內向本院提出上
訴狀，並繳納上訴費及附具繕本。
中    華    民    國    95    年    5     月    8     日
                                  書記官  蘇 玲 錦


司法院資訊處製作；財團法人民間司法改革基金會備份。
